【裁判字號】    90,交抗,371
【裁判日期】    900928
【裁判案由】    違反道路交通管理處罰條例
【裁判全文】
臺灣高等法院交通事件裁定                          九十年度交抗字第三七一號
    抗  告  人
    即異議人     甲○○
右抗告人因違反道路交通管理處罰條例案件，不服臺灣板橋地方法院九十年度交聲字
第七一七號，中華民國九十年八月十三日裁定，提起抗告，本院裁定如左：
        主  文
抗告駁回。
        理  由
一、按道路交通管理處罰條例第八十七條第一項規定，受處分人不服第八條主管機關
    所為之處罰，得於接到裁決書之翌日起二十日內，向管轄之地方法院聲明異議。
    又按交通法庭認聲明異議不合法律上程式或其他異議權已經喪失者，應以裁定駁
    回之，道路交通案件處理辦法第十八條，亦有明文。
二、原法院裁定略以：本件裁決書所列之受處分人係牌號Ｈ六─九三０營業小客車所
    有人即捷運交通有限公司（以下稱捷運公司），有臺北市交通事件裁決所九十年
    七月六日北市裁三字第車裁二二─ＣＧ0000000號裁決書一紙附卷可稽，
    並非異議人甲○○。本件異議人既非受處分人，揆諸上揭法條規定，異議人之異
    議自非適法，而駁回抗告人之異議。
三、抗告意旨略以：道路交通管理處罰條例第八十五條第二項規定﹕「關於車輛所有
    人之處罰，如應歸責於車輛駕駛人者，處罰車輛駕駛人」。現行寄行制度為社會
    常態，抗告人經捷運公司委任，為實際之車輛所有人，亦係違規行為人，公司不
    過為法人，而法定代理人亦非行為人，均不應受罰，而是應向抗告人為處罰；原
    審不許抗告人提出異議，自有違誤。
四、本院按，逕行舉發違反道路交通管理事件，經汽車所有人依通知單之應到案日期
    前到案，並告知違規駕駛人姓名、身分證統一編號及住址者，處罰機關應即另行
    通知違規駕駛人到案依法處理；逾應到案日期，處罰機關應依本條例第十五條第
    三項規定處罰該汽車所有人，違反道路交通管理事件統一裁罰標準及處理細則第
    二十四條定有明文。經查，依異議人所述，本件違規駕駛人固為異議人，然汽車
    之所有人登記為捷運公司所有，亦為異議人所不否認。如前所述，捷運公司於接
    受舉發違反道路交通管理事件通知單後，應於舉發通知單所示之到案日期即民國
    九十年五月二十日前，向處罰機關告知違規駕駛人，然該公司並未於規定時間內
    告知。本件異議人雖曾於同年五月二十三日申訴，略以上開車輛並未如舉發通知
    單所指之違規超速情形。顯係就舉發內容為申訴，並非告知違規駕駛人姓名、身
    分證統一編號及住址，更非捷運公司所為之告知，參諸前述規定即有未合。因之
    上開申訴雖係以異議人名義為之，然處罰機關無從得知異議人與捷運公司間之關
    係，更不得於確認真正違規駕駛人前，妄加猜測，任意以異議人為違規駕駛人而
    逕對異議人裁罰。處罰機關既未獲知違規駕駛人係何人，其逕以汽車所有人即捷
    運公司為裁罰對象，於法即無不合。而捷通公司於接到裁決書後，若有不服，本
    得以自己之名義，於法定期間內提出異議，詎該公司未依規定異議，而任由不具
    「受處分人」身分之異議人提出，即有未合。原審以抗告人之聲明異議不合法律
    上之程式，且無從補正，而駁回異議，本院經核，並無不合，抗告意旨指摘原裁
    定不當，為無理由，應予駁回。
據上論斷，應依道路交通案件處理辦法第二十六條、刑事訴訟法第四百十二條前段，
裁定如主文。
中    華    民    國       九十      年     九      月    二十八        日
                              臺灣高等法院刑事第七庭
                                  審判長法  官  吳  啟  民
                      法  官  蘇  隆  惠
                                        法  官  林  瑞  斌
右正本證明與原本無異。
不得再抗告。
                                        書記官  丁  淑  蘭
中      華      民      國      九十     年     十    月       二       日


司法院資訊處製作；財團法人民間司法改革基金會備份。
